臺灣高雄地方法院刑事判決　　　　　　　 94年度訴字第296號
公　訴　人　臺灣高雄地方法院檢察署檢察官
被　　　告　丙○○　男　52歲.
選任辯護人　林夙慧律師
上列被告因偽造文書等案件，經檢察官提起公訴（93年度偵字第
12631 號），本院判決如下：
    主  文
丙○○無罪。
    理  由
一、公訴意旨以：被告丙○○係覺行會計師事務所負責人，綜理
    所內職務，於民國 89 年 9 月5日，受優果文化事業有限
    公司（下稱優果公司）負責人乙○○所委託，辦理優果公司
    之成立，並將優果公司之會計及稅務核報均交由丙○○之會
    計事務所承辦，及將優果公司及股東乙○○、尤世隆、陳銘
    淵、林麗雪、李淑文之印鑑章均交由丙○○保管。詎被告丙○○竟利用保管優果公司上開印鑑章之機會，而與其妻甲○○（另經臺灣高雄地方法院檢察署檢察官以94年度偵字第
    2104號偵查起訴）及魏梓安（經同署另案通緝中）3 人共同
    基於偽造文書之犯意聯絡，於91年12月26日，在不詳地點，
    偽造不實之優果公司章程、股東同意書，並盜蓋優果公司及
    股東之印文在上開章程及股東同意書上，之後並將上開偽造
    之優果公司章程、股東同意書、及偽造之優果公司變更登記
    申請書、代送文件委託書、董事願任同意書等交予不知情之
    黃姿雯申辦，黃姿雯於92年1 月2 日，即持上開偽造之股東
    同意書等文件，以優果公司變更負責人、遷址等情為由，向
    高雄市政府辦理公司變更登記，將該公司負責人變更為丁○○（改名為古瀚水），使不知情之高雄市政府公務員將此一
    不實事項登載於職務所掌之公司登記簿公文書上，足以生損
    害於乙○○、丁○○及高雄市政府對於公司相關登記管理之
    正確性。嗣於92年5 月間，乙○○接獲勞保局及健保局通知
    該公司有新進人員加保時，乙○○始知其公司已遭變更而提
    出告訴，經循線查知上情，因認被告涉犯刑法第216 、210
    條之行使偽造私文書及同法第214 條使公務員登載不實罪嫌
    等語。
二、按犯罪事實應依證據認定之，無證據不得認定犯罪事實；又
    不能證明被告犯罪者，應諭知無罪之判決，刑事訴訟法第
    154 條第2 項、第301 條第1 項前段分別定有明文。再按認
    定犯罪事實所憑之證據，雖不以直接證據為限，間接證據亦
    包括在內，然無論直接證據或間接證據，其為訴訟上之證明
    ，須於通常一般之人均不致有所懷疑，而得確信其為真實之
    程度者，始得據為有罪之認定，倘其證明尚未達此一程度，
    而有合理之懷疑存在而無從使事實審法院得有罪之確信時，
    即應由法院為諭知被告無罪之判決，最高法院76年台上字第
    4986號判例參照。另按刑法第210 條之偽造私文書罪，則以
    無製作權人，擅自以他人之名義製作內容不實之文書為其要
    件。茍若已得他人之同意，而簽署他人之姓名或劃押 (含按
    捺指印)； 或與他人勾串，冒用他人之名義製作文書，縱令
    所載內容不實，亦與偽造署押或偽造私文書罪之構成要件有
    間，自不能遽依上開罪名相繩（最高法院93年台上字第2057
    號意旨參照）
三、本件公訴人認被告涉有右開偽造文書犯行，無非係以告訴人
    乙○○指訴、同案被告曾斐絹、甲○○、證人丁○○、尤世
    隆、陳銘淵、黃姿雯等人之供述，及優果公司高雄市政府營
    利事業登記證、經濟部公司執照、優果公司變更登記申請書
    、股東同意書、公司變更登記表、董事願任同意書、切結書
    、代送文件委託書、公司章程等物證為其主要論據。
四、訊據被告丙○○對伊為會計事務所負責人，事務所受託辦理
    優果公司設立登記及成立後會計、稅務等事務，及於92年間
    由其會計事務所人員黃姿雯持件辦理優果公司申辦變更負責
    人為丁○○等事實固不否認，惟堅決否認有何偽造文書犯行
    ，辯稱：優果公司之設立登記均由告訴人乙○○全權委託伊
    處理，然因優果公司設立後形同停業狀態，乃經乙○○同意
    出讓公司後，轉託其妻甲○○接洽告訴人，辦理公司負責人
    變更登記之手續，用以節省告訴人支出記帳費、公司設址租
    金等費用，而經辦過程均由其妻甲○○處理，其未再過問，
    迨於92年5 月間告訴人始告以不願出讓等語，經查：
（一）優果公司於89年間以告訴人乙○○為負責人完成設立登記
      ，嗣於92年間由被告事務所職員黃姿雯持該公司章程、股
      東同意書、公司變更登記申請書、代送文件委託書、董事
      願任同意書等文件，申辦優果公司變更負責人、遷址、修
      改章程等情，經高雄市政府92年1 月3 日核准公司變更登
      記事項，使該公司負責人變更為丁○○，嗣於同年11月3
      日復將優果公司負責人變更登記回乙○○，並遷移新址於
      高雄縣鳳山市○○路○ 段267 巷96號1 樓等情，為被告丙○○所未爭執，並有高雄市政府725023區統一編號第
      00000000號優果公司案卷1 宗附卷可稽，堪認為事實。
（二）證人甲○○就本件公司負責人變更登記係經被告丙○○轉
      知經乙○○授權委託辦理，由伊全程連繫乙○○配合辦理
      經過乙節，業據其於本院審理中到庭結稱：被告丙○○告
      知因告訴人所設優果公司3 年間營業額僅1 萬2 千餘元，
      尚須負擔記帳費及公司設立在伊妹地址房租補貼，且考量
      註銷公司須支付註銷費用，經告訴人授權找人頂讓公司，
      即由伊全程辦理本件公司負責人變更手續，期間丙○○均
      未予過問，變更手續中所需公司印章、證件及股東資料等
      ，均經伊與乙○○聯絡後，由乙○○持交伊處理，乙○○
      於91年12月間即有將公司、股東印鑑拿到會計事務所，伊
      認為乙○○已經同意辦理，因與乙○○係舊識，並未要求
      乙○○提出委託書，另91年12月26日股東同意書上乙○○
      及股東李淑文是由伊簽名，其他股東是何人所簽名已忘記
      了。又期間另因發現缺少優果公司營利事業登記證、公司
      執照，經多次請乙○○未尋獲，始由伊繕打切結書內容，
      交由被告丙○○親送乙○○簽名，並向乙○○說明公司變
      更負責人須繳回舊照，才能換新照，又立書切結可代舊照
      登報作廢等語；另就優果公司變更負責人為丁○○之經過
      ，證人甲○○亦結稱：因接洽受讓公司的魏梓安先後把公
      司負責人登記為丁○○、曾斐絹，伊即配合辦理，丁○○
      的印章、身分證及委託書是魏梓安拿過過來的，辦理過程
      中並未見過丁○○、曾斐絹本人，2 次變更負責人的事亦
      均未告知丙○○，文件亦未拿給丙○○過目，丙○○是到
      92 年5月間告訴人到事務所表示拒絕公司變更負責人時才
      知情等語（本院審判筆錄第13頁以下），並有優果公司91
      年12月31日營利事業登記證遺失切結聲明書、91年12月31
      日公司執照遺失切結聲明書各1 紙、財政部高雄國稅局營
      利事業所得稅核定通知書2 紙、丁○○名義之代送文件委
      託書、國民身分證正反面影本、董事願任同意書等附卷為
      佐（93年他字第537 號偵查卷第61,63,80 ,83 頁 ；建設
      局卷第36,40, 41）， 核與上開被告所辯之詞大抵相符，
      又經比對上開2 紙切結書上「乙○○」簽名，觀其字跡運
      筆之筆順、轉折等均與告訴人乙○○於告訴狀暨歷次警詢
      、偵訊及本院準備程序等筆錄上簽名相合，再以告訴人係
      經營托兒所等文化事業之人，具有一定智識能力，對切結
      書上僅有短短2 、3 行文字應於簽名時即應注意並明瞭其
      簽名同意之用意，而告訴人亦不否認簽名係親簽（見同前
      審判筆錄第4 頁），應認告訴人對切結內容已閱讀過目，
      並能認知係供辦理公司出讓程序所用，始會在切結書上簽
      名。又事後優果公司於92年10月間回復告訴人為負責人時
      ，確係魏梓安出面同意公司過戶歸屬告訴人，並經告訴人
      要求，由魏梓安立據概括承擔公司過戶期間之所生債務及
      費用乙節，業據告訴人乙○○供述無誤在卷（同前審判筆
      錄第11頁），並有魏梓安立具92年06月20日切結書1 紙附
      卷為佐（見93年他字第537 號偵查卷第14頁），亦與證人
      甲○○所稱述與告訴人說明公司出讓手續，及魏梓安確係
      實際出面接洽公司之人等節亦相符合，綜上，應認證人甲○○上開供述之詞屬實，堪以採認。是以，優果公司負責
      人由告訴人乙○○先後變更為丁○○、曾斐絹事宜，均係
      甲○○洽偕乙○○、魏梓安提供相關資料據以辦理，尚難
      認被告丙○○就本件公司負責人辦理變更登記手續中相關
      文件作成有何行為參與分擔。
（三）另告訴人乙○○於偵查中均稱伊就優果公司負責人遭變更
      為他人乙節並不知情，亦未授權丙○○辦理相關事宜，迨
      於92年5 月間經勞保局通知新進人員加保，始知公司負責
      人遭變更乙事，並堅詞否認上開股東同意書及切結書係伊
      所親簽，然告訴人於本院審理中就公司出讓經過、手續中
      簽署遺失公司執照切結書等情，則分別結證稱：「91年年
      底因優果公司營業額偏低，如果有人要經營公司，我願意
      轉讓，我是在91年底告訴丙○○的，地點我忘記了」、「
      （對上開2 紙切結書內容）沒有印象，但是字跡看起來是
      我的，是否有簽我忘記了，印象中應無向建設局申明作廢
      遺失之公司執照」等語（見同前審判筆錄第4,5 頁），查
      其先後供述之詞，告訴人先是否認自始知悉託辦優果公司
      負責人變更乙事，於審理中復結稱91年底有出讓公司意願
      ，只是受讓對象由其決定，而其上開審理結證有表明出讓
      公司意願等詞，與前開證人甲○○所供述受託辦理優果公
      司負責人變更登記緣由及請託告訴人立書切結遺失公司證
      照等語已如前述，互核亦屬相符，自堪認告訴人於審理中
      供述較可採信，即可認告訴人曾授權被告丙○○事務所辦
      理公司負責人變更事宜。又佐以告訴人與被告丙○○於88
      年間相識獅子會，而優果公司設立及設立後之帳目、稅務
      事項均全權委託被告丙○○事務所辦理，設立公司所需要
      文件及需要簽名就拿給告訴人，優果公司登記設址之高雄
      市○○區○○街136 巷6 號5 樓亦由丙○○提供等情，亦
      為告訴人供述明確在卷，而告訴人既不否認全權委託優果
      公司設立手續，然對股東繳納股款明細表、查核報告書等
      設立文件卻表不知悉，僅謂相關文件應是由丙○○告知等
      語（均見同前審判筆錄第6,8 頁），可見2 人應有相當熟
      識之信任關係，則丙○○事務所為優果公司辦理公司負責
      人變更乙事，事務所承辦人甲○○亦稱需要文件及需要簽
      名均洽請告訴人提供，則雖未見告訴人立具委託書，惟告
      訴人口頭告知丙○○出讓公司意願明確，以告訴人與丙○○自設立公司以來處理事務之信賴關係，應認丙○○事務
      所確係受告訴人之託，代為辦理優果公司負責人變更登記
      手續。再者，雖告訴人託詞就事務所辦理公司負責人變更
      手續、切結遺失證照作廢等節均表一無所悉，惟查上開2
      紙切結係由告訴人本人所親簽既經確認無訛如前，加以證
      人甲○○前亦證稱就切結目的、手續及所需文件均有向告
      訴人說明，而告訴人本身亦經營優果托兒所，對相關行政
      登記事項應有相當認識及敏感度，又查申請公司變更登記
      時間為91年12月下旬至92年1 月初（見建設局公司登記卷
      宗第32頁以下），上開切結書立據日91年12月31日，與告
      訴人供述同意丙○○出讓公司的時間在91年年底，時間相
      近，則甲○○要求告訴人提出切結書及相關優果公司證照
      、文件資料，告訴人既在切結書上親簽，應已閱讀切結內
      容，當時並應已能認知丙○○會計事務所正在辦理優果公
      司負責人變更登記，告訴人於告訴之始否認此情，審理中
      卻諉稱部分情節已無印象，再行聲稱事前有約明轉讓對象
      須經其同意云云，前後供述不一，對事實有所保留，所供
      對公司變更負責人乙節均未知情，即未可採信。是以，應
      認丙○○事務將優果公司負責人變更予他人，業經告訴人
      同意及授權，自與偽造文書行為人係無製權人之要件有所
      未符。
（四）末查，告訴人就其因公司負責人變更後受有何者損害乙節
      ，僅謂新任負責人曾婓絹要去銀行辦理貸款，經伊阻止才
      未造成損失，又公司負責人變更後，伊所營託兒所即不能
      用優果公司開立支票，其他財務方面沒有損失等語，已據
      告訴人乙○○供述在卷（見同前審判筆錄第9 頁），告訴
      人既已自述公司財務方面均未受有何不利益，而公司變更
      後之負責人曾婓絹另行舉債貸款係以曾婓絹本人為債務人
      ，債務並未由告訴人承擔，告訴人自無損失，又告訴人經
      營託兒所以優果公司名義對外開立發票，本非屬法律上應
      保障之權利，縱因告訴人於優果公司轉讓不能以以優果公
      司開立發票，亦不能認其受何損失，則告訴人既未生任何
      損害，亦與偽造文書罪之構成要件未合，自不能遽以此罪
      相繩。
五、綜上，被告丙○○受告訴人乙○○委託處理優果公司出讓，
    並由其妻甲○○實際辦理變更公司負責人登記手續，而洽經
    魏梓安以丁○○、曾斐絹名義先後受讓優果公司，公司轉讓
    既經原始負責人即告訴人同意及授權，魏梓安確有以丁○○
    名義受讓公司之意，並以丁○○名義出具上開委託書等文件
    交由甲○○憑辦，本件即與偽造文書以無製作權人、製作內
    容不書文書之要件未符，另尚乏明證認定被告共同參與製作
    辦理變更登記所需之股東同意書等文件之作成。此外，復無
    其他積極證據，足認被告有何偽造文書犯行，是以不能證明
    被告犯罪，依法即應諭知無罪判決。
據上論斷，應依刑事訴訟法第301條第1項前段，判決如主文。
中　　華　　民　　國　　94　　年　　6 　　月　　7 　　日
                刑事第14庭  審判長法　官  陳銘珠
                                  法  官  紀凱峰
                                  法  官  林瑋桓
以上正本證明與原本無異。
如不服本判決，應於判決送達後10日內，向本院提出上訴狀。
中　　華　　民　　國　　94　　年　　6 　　月　　7 　　日
                                  書記官  謝群育
